【裁判字號】    91,易,681
【裁判日期】    920318
【裁判案由】    恐嚇取財等
【裁判全文】
臺灣臺北地方法院刑事判決                          九十一年度易字第六八一號
    公訴人  臺灣臺北地方法院檢察署檢察官
    被  告  癸○○
            丙○○
右列被告等因恐嚇取財等案件，經檢察官提起公訴（九十一年度偵字第三二四九號）
及移
二號，台灣台北地方法院檢察署九十一年度偵字第一九五八一號、九十一年度偵字第
一九三二八號），本院判決如左：
      主  文
癸○○、丙○○共同連續意圖為自己不法之所有，以恐嚇使人將本人之物交付，癸○○，累犯，處有期徒刑參年陸月；丙○○處有期徒刑參年。
      事  實
一、癸○○前於民國八十六年間因煙毒案件，經台灣高等法院台南分院於八十六年五
    月二十六日判處有期徒刑三年二月，於八十九年九月七日假釋期滿。癸○○或與
    丙○○，或各別夥同壬○○（綽號排骨、眼鏡）、戊○○（綽號小黑）、馬文放
    、曾龍川、張台生及藍建國等成員，基於共同意圖為自己不法所有之概括犯意及
    行為分擔，自九十年三月三日起至九十一年五月五日止，連續在如附表所示之時
    間及地點，先由成員中一人出面挑選善良可欺之陳柏瑋、辛○○、卯○○、甲○○、辰○○（起訴書誤繕蔡知鏗）、乙○○、寅○○、庚○○、子○○及丑○○
    等十人為目標，並佯稱其等與強盜公司（賭場）會計小姐或友人小妹或撞傷胞妹
    之歹徒面貌相仿，要求陳柏瑋等人隨同前往事先選定之速食店或泡沫紅茶店，查
    證其金融卡帳戶有無異常資金進出，嗣至前開處所，癸○○、丙○○夥同前開成
    員，要求陳柏瑋等人交出金融卡供查驗，如有不從或要求陪同查驗，癸○○、丙○○與前開成員，即以曾有人拒絕檢查遭公司（賭場）小弟毆打或外面小弟很衝
    動恐對其不利等語恫嚇，使陳柏瑋等人心生畏懼，陳柏瑋及乙○○二人（如附表
    編號一及六所示）尚未交出金融卡前，適為警盤查而未得逞；辛○○、卯○○、
    甲○○、辰○○、寅○○、庚○○、子○○及丑○○等八人，因心生畏懼而交付
    本人或第三人（附表編號十所示丑○○交付仇鵬欽金融卡）之金融卡並說出密碼
    ，癸○○、丙○○與前開成員，復基於意圖為自己不法所有之概括犯意，由成員
    中一人至附近金融機構提款機，以輸入前開密碼之不正方法，盜領該帳戶財物得
    逞後，再將金融卡交還辛○○等八人，迅速離開現場，再朋分前開財物用磬。
二、案經台北市政府警察局大安分局報請台灣台北地方法院檢察署檢察官偵查起訴及
    移送併案審理。
      理  由
甲、有罪部分
一、右揭事實，迭據被告癸○○、丙○○於警訊、偵查中及本院審理時供承不諱，核
    與共犯壬○○、戊○○、張台生、藍建國、馬文放及曾龍川等人分別於本院訊問
    時及警訊時供陳結夥犯罪情節一致（分見本院九十一年十月二十三日、九十二年
    一月二十九日訊問筆錄，淡水分局Ａ卷第三十七頁、第一０四頁，淡水分局Ｂ卷
    第十四頁、第五十一頁）。並經被害人陳柏瑋、辛○○、卯○○、甲○○、辰○○、乙○○、寅○○、庚○○、子○○及丑○○等十人分別於警訊及本院訊問時
    指證在卷可參，復有被害人辛○○、卯○○、甲○○、辰○○、寅○○、庚○○
    、子○○及丑○○等八人遭盜領之銀行資料在卷可稽。被告癸○○、丙○○二人
    以恐嚇言詞脅迫被害人辛○○、卯○○、甲○○、辰○○、寅○○、庚○○、子
    ○○等七人交付本人之金融卡予以盜領，使被害人丑○○交付持有第三人仇鵬欽
    金融卡予以盜領等情，堪予認定，足徵被告癸○○、丙○○二人前開自白與事實
    相符，堪予採信。是本件事證明確，被告二人犯行洵堪認定。
二、核被告癸○○、丙○○二人所為，均係犯刑法第三百四十六條第一項之恐嚇取財
    罪（附表編號一及六為恐嚇取財未遂罪）及同法第三百三十九條之二第一項之以
    不正方法由自動付款設備取得他人之物罪（即附表編號二至五、七至十所示）。
    被告癸○○與丙○○二人各別與壬○○、戊○○、馬文放、曾龍川、張台生及藍
    建國等人所為如附表所示之犯罪行為間，有犯意聯絡及行為分擔，均為共同正犯
    。被告癸○○、丙○○二人先後所為如附表所示之犯行，時間緊接，犯罪構成要
    件相同，顯係基於概括犯意為之，應依刑法第五十六條連續犯規定各論以一罪，
    並均加重其刑。而被告二人所犯前開二罪間，有方法結果之牽連關係，依刑法第
    五十五條規定，從一重之恐嚇取財既遂罪處斷。又公訴人起訴事實雖未敘及被告
    二人所為如附表所示編號一至四、七至十所示之犯行（即新竹市警察局第二分局
    ，台灣基隆地方法院檢察署九十一年度偵字第一七０九號、第一八二二號，台灣
    台北地方法院檢察署九十一年度偵字第一九五八一號、九十一年度偵字第一九三
    二八號移送併案審理事實），然該部分事實與公訴人起訴之事實既具有連續犯之
    裁判上一罪關係，應為起訴效力所及，本院自得一併審究。再查，被告癸○○曾
    犯有如事實欄所載之前科紀錄及執行情形，此有台灣高等法院被告全國前案紀錄
    表一份在卷可憑，其於執行完畢後五年之內再犯有期徒刑以上本案之罪，為累犯
    ，應依刑法第四十七條規定加重其刑，並遞加重之。爰審酌被告二人正值壯年，
    身強體健，卻不謀正職就業，竟夥同前開成員，恐嚇善良可欺之被害人交付金融
    卡及密碼，再加以盜領如附表所示共高達一百萬元贓款，再朋分用磬，除危害被
    害人身心外，破壞社會治安甚鉅及雖均供承犯行不諱，惟迄今未能彌補被害人所
    受損害及參與犯行次數與犯後態度等情狀，分別量處如主文所示之刑，以資徵儆
    。
乙：退併部分
一、台灣基隆地法院檢察署九十一年度偵字第一七０九號、一八二二號移送併案意旨
    認１、被告癸○○夥同被告丙○○、戊○○等人，於九十年六月三十日下午四時
    十分許，在基隆市○○路肯德基速食店，對被害人辛○○恐嚇取財十萬元（即併
    案附表編號二十三）。２、被告癸○○夥同戊○○、張台生及藍建國等人，於九
    十年七月七日下午四時四十分許，在彰化縣員林鎮○○街六四號前，對被害人丁○○恐嚇取財未遂（即併案附表編號二十六）。３、被告癸○○、丙○○夥同壬○○及戊○○，於九十一年一月九日晚上八時許，在台北市士林國小旁，對被害
    人己○○恐嚇取財一千二百元（即併案附表編號三十九）。惟訊據被告癸○○、
    丙○○二人均堅詞否認有何前開恐嚇取財案件，被告癸○○辯稱：伊並未與丙○○在基隆犯案，也沒有到彰化作案，也不曾將被害人打傷再強取財物情形等語。
    被告丙○○辯稱：伊並未曾於前開時、地，對丁○○、己○○二位被害人恐嚇取
    財等語。經查：
（一）雖被害人辛○○於警訊時指陳：伊遭被告癸○○、丙○○、戊○○三人恐嚇取
      財並盜領存款云云（見淡水分局Ａ卷第一四六頁反面），惟其於本院訊問時卻
      無法明確指認被告癸○○參與該案，經本院當庭諭令被告癸○○口述「有危險
      ，不要去」等語，經被害人辛○○辨識後陳稱：不是這種台灣國語，當時歹徒
      是講國語，站在伊後面，身裁與戊○○很像等語（見本院九十一年十月八日訊
      問筆錄），可見被害人辛○○在警局指認顯有未當之處。再者，被告癸○○否
      認參與對被害人辛○○恐嚇取財等情，非但經同案被告丙○○歷次於本院訊問
      時陳稱：只有伊與戊○○、壬○○三人作案，癸○○並未參與等語，並經證人
      即共犯壬○○於本院訊問證稱：只有伊、丙○○、戊○○參與該次行為，癸○○沒有參與等語（見九十一年十月二十三日訊問筆錄），足見被告癸○○前開
      辯詞，顯非無據，堪予採信。
（二）被害人丁○○於警訊指認涉案歹徒為徐詩學、謝東洲、張台生及陳家煌等人，
      並非本案之被告癸○○、丙○○、戊○○及壬○○等情（見淡水分局Ｂ卷第二
      ００頁），況該案業經台灣彰化地方法院以九十年度訴字第一一二四號判決在
      案，此有該份判決在卷可參。足見台灣基隆地方法院檢察署檢察官誤植本案二
      位被告涉犯前開犯行，容有誤會。
（三）被害人己○○於本院訊問時陳稱：當晚七、八點，伊在士林國小對面誠品書局
      ，買完東西出來，就有二個男的用不明物品抵住伊後腰，說伊向他們友人借錢
      沒還，就帶伊到士林國小靠游泳池地方，當場共有四名男子，其中一名把伊眼
      鏡拿掉，其他人就叫伊把皮夾拿出來，並要求伊說出金融卡密碼，但伊前二次
      故意講錯密碼，就遭他們毆打，第三次伊才說出正確密碼，但可能他們聽錯，
      造成吃卡，他們就打得更兇，打完後才走掉，台北銀行金融卡被吃卡，郵局金
      融卡不見了，因為當時伊眼鏡被拿掉，所以無法指認在法庭之被告癸○○、丙○○二人是否為歹徒，後來警察拿士林國小旁彰銀提款機提款相片給伊指認，
      並說這是吃卡時所照的相片等語（見九十一年十月八日訊問筆錄）。既然被害
      人己○○無法當面指認歹徒容貌，單憑警方提供櫃員機吃卡相片來指認，則該
      幀相片顯示時間是否為被害人己○○遭盜領吃卡之時間，至為重要。然台北市
      政府警察局士林分局以九十一年十一月四日北市士警分刑字第０九一六四三０
      九二００號函檢附己○○郵局金融卡提領時間及台北銀行被吃卡時間交易明細
      表所示，己○○郵局金融卡（卡號0000000000000000000
      ）於九十年一月九日晚上八時二十九分三秒交易，而其台北銀行金融卡（卡號
      0000000000000000000）於當晚八時二十九分五十秒被吃
      卡等情，業經本院調閱台灣高等法院九十一年度訴字第八一三號卷，並影印該
      份資料在卷可稽。惟壬○○提款相片係於當晚八時四十分四十二秒拍攝（見基
      檢九十一年度偵字第二三五三號卷第七十三頁至第七十六頁），顯係在吃卡後
      十一分鐘所拍攝之提款相片，然該金融卡既遭提款機吃卡無法再進行任何交易
      ，壬○○豈能過了十一分鐘之後在該櫃員機再提領該枚金融卡？顯有可議之處
      。雖壬○○並不否認其係該幀提款相片之人，惟其否認盜領被害人己○○金融
      卡遭吃卡等情，警方也提不出吃卡時刻之提款相片供查證，則被害人己○○依
      據發生吃卡十一分鐘之後拍攝相片所為之指認，顯有未盡之處，且其陳述被害
      情節又迥異於被告二人與其他成員間歷次犯罪手法，是此部分既乏直接證據證
      明被告癸○○、丙○○二人涉及該案，則其等二人前開辯詞，尚堪採信。
二、綜上各節，檢察官所指之證據尚不足以證明被告癸○○、丙○○有何前開併案之
    犯罪事實；此外，復查無其他具體事證足資證明被告二人涉有前開併案意旨所指
    之罪嫌，顯與本案已論罪科刑之前開事實，無裁判上一罪關係，自應退回原承辦
    檢察官另行偵辦。
據上論斷，應依刑事訴訟法第二百九十九條第一項前段，刑法第二十八條、第五十六
條、第三百四十六條第一項、第三百三十九條之二第一項、第五十五條、第四十七條
，罰金罰鍰提高標準條例第一條前段，判決如主文。
本案經檢察官林秀濤到庭執行職務。
中      華      民      國    九十二    年      三      月     十八     日
                              臺灣臺北地方法院刑事第一庭
                                  法    官    傅  中  樂
右正本證明與原本無異。
如不服本判決，應於判決送達後十日內，向本院提出上訴狀。
                                  書 記 官    林  明  龍
中      華      民      國    九十二    年      三      月     十八     日
附論罪科刑依據法條：
中華民國刑法第三百四十六條
意圖為自己或第三人不法之所有，以恐嚇使人將本人或第三人之物交付者
，處六月以上五年以下有期徒刑，得併科一千元以下罰金。
以前項方法得財產上不法之利益，或使第三人得之者，亦同。
前二項之未遂犯罰之。
中華民國刑法第三百三十九條之二
意圖為自己或第三人不法之所有，以不正方法由自動付款設備取得他人之
物者，處三年以下有期徒刑、拘役或一萬元以下罰金。
以前項方法得財產上不法之利益或使第三人得之者，亦同。
  附表
┌───┬───┬───────┬───────┬──────────┬─
│編號  │行為人│犯  罪  時  間│犯  罪  地  點│犯    罪    手    法│被
├───┼───┼───────┼───────┼──────────┼─
│一    │癸○○│九十年三月三日│新竹縣新竹市大│佯以被害人與強盜公司│陳
│      │丙○○│下午一時許    │同路一號      │會計歹徒面貌相仿，要│
│      │戊○○│              │              │求被害人交付金融卡及│
│      │壬○○│              │              │密碼，檢查有無異常資│
│      │      │              │              │金進出，適警盤查，而│
│      │      │              │              │未得逞。            │
├───┼───┼───────┼───────┼──────────┼─
│二    │丙○○│九十年六月三十│基隆市○○路「│手法同右，並以先前有│張
│      │戊○○│日下午四時十分│肯德基」速食店│人不配合遭小弟毆打，│
│      │壬○○│許            │三樓          │若要陪同查驗恐樓下小│
│      │      │許            │              │弟對其不利等語，恐嚇│
│      │      │              │              │被害人交付金融卡並說│
│      │      │              │              │出密碼，盜領存款，朋│
│      │      │              │              │分用磬。            │
├───┼───┼───────┼───────┼──────────┼─
│三    │癸○○│九十年七月三十│台北市○○○路│同  右              │潘
│      │丙○○│日下午四時三十│四段二一九巷口│                    │
│      │戊○○│分許          │泡沬紅茶店    │                    │
│      │壬○○│              │              │                    │
│      │      │              │              │                    │
│      │      │              │              │                    │
│      │      │              │              │                    │
│      │      │              │              │                    │
├───┼───┼───────┼───────┼──────────┼─
│四    │癸○○│九十年十月八日│台北市○○○路│同  右              │任
│      │丙○○│下午二時三十分│四段二０五巷七│                    │
│      │戊○○│許            │弄七號泡沬紅茶│                    │
│      │壬○○│              │店            │                    │
│      │      │              │              │                    │
││      │              │              │                    │
│      │      │              │              │                    │
├───┼───┼───────┼───────┼──────────┼─
│五    │癸○○│九十年十二月四│台北市○○○路│藉口被害人與強盜友人│蔡
│      │丙○○│日中午十二時許│三段八六號麥當│小妹歹徒面貌相仿，其│（
│      │壬○○│              │勞            │餘手法同前所述。    │書
│      │戊○○│              │              │                    │為
│      │      │              │              │                    │鏗
│      │      │              │              │                    │
├───┼───┼───────┼───────┼──────────┼─
│六    │癸○○│九十年十二月二│台北市○○○路│手法同右，適警盤檢而│朱
│      │丙○○│十八日上午十一│三段八六號前  │未得逞。            │
│      │壬○○│時三十分許    │              │                    │
│      │戊○○│              │    │                    │
├───┼───┼───────┼───────┼──────────┼─
│七    │丙○○│九十一年三月三│台北縣中和市興│同編號二所述。      │熊
│      │壬○○│十日下午五時三│南路南勢角捷運│                    │
│      │馬文放│十分許        │站附近泡沬紅茶│                    │
│      │曾龍川│              │店            │                    │
│      │      │              │              │                    │
│      │      │              │              │                    │
│      │      │              │              │                    │
│      │      │              │              │                    │
│      │      │              │              │                    │
│      │      │              │              │                    │
│      │      │              │              │                    │
├───┼───┼───────┼───────┼──────────┼─
│八    │癸○○│九十一年四月十│台北縣新店市北│藉口被害人與強盜老大│殷
│      │戊○○│六日中午十二時│新路三段五三號│小妹歹徒面貌相仿，其│
│      │張台生│三十分許      │              │餘手法同編號二所述。│
│      │藍建國│              │              │                    │
│      │      │              │              │                    │
│      │      │              │              │                    │
│      │      │              │              │                    │
│      │      │              │              │                    │
│      │      │              │              │                    │
│      │      │              │              │                    │
│      │      │              │              │                    │
│      │      │              │              │                    │
│      │      │              │              │                    │
├───┼───┼───────┼───────┼──────────┼─
│九    │癸○○│九十一年五月一│台中市○○路一│藉口被害人與強盜賭場│陳
│      │張台生│日下午一時許  │五四號        │會計歹徒面貌相仿，其│
│      │戊○○│              │              │餘手法同編號二所述。│
│      │藍建國│              │              │                    │
│      │      │              │              │                    │
│      │      │              │              │                    │
│      │      │              │              │                    │
│      │      │              │              │                    │
│      │      │              │              │                    │
│      │      │              │              │                    │
│      │      │              │              │                    │
│      │      │              │              │                    │
│      │      │              │              │                    │
│      │      │              │              │                    │
├───┼───┼───────┼───────┼──────────┼─
│十    │癸○○│九十一年五月五│台北市士林區文│藉口被害人與撞傷胞妹│楊
│      │戊○○│日晚上八時四十│林路九八號    │歹徒面貌相仿，其餘手│
│      │張台生│分許          │              │法同編號二所述。    │
│      │      │              │              │                    │
│      │      │              │              │                    │
│      │      │              │              │                    │
│      │      │              │              │                    │
└───┴───┴───────┴───────┴──────────┴─


司法院資訊處製作；財團法人民間司法改革基金會備份。
